【裁判字號】    97,審訴,879
【裁判日期】    970926
【裁判案由】    毒品危害防制條例
【裁判全文】
臺灣桃園地方法院刑事判決             97年度審訴字第879號
公  訴  人  臺灣桃園地方法院檢察署檢察官
被      告  甲○○
上列被告因違反毒品危害防制條例案件，經檢察官提起公訴（97
年度毒偵字第676 號），被告於本院準備程序進行中，就被訴事
實為有罪之陳述，經本院告知簡式審判程序意旨，並聽取公訴人
及被告之意見後，本院合議庭裁定依簡式審判程序審理，判決如
下：
    主  文
甲○○施用第一級毒品，累犯，處有期徒刑柒月。
    事  實
一、緣甲○○前於民國92年間因施用第一級毒品案件，經本院以
    92年度毒聲字第2849號裁定送觀察、勒戒後，認有繼續施用
    毒品傾向，再經本院93年度毒聲字第329 號裁定送強制戒治
    ，於93年5 月17日因保外待產出所後逃匿，嗣經通緝歸案，
    再於95年5 月26日接續執行殘餘戒治，因戒治成效合格而無
    繼續戒治必要，而於95年11月30日釋放出所，並經臺灣桃園
    地方法院檢察署檢察官以95年度戒毒偵字第371 號為不起訴
    處分確定在案；另於95年間因妨害婚姻及家庭案件，經本院
    以95年度壢簡字第722 號刑事簡易判決判處有期徒刑2 月確
    定在案，甫於96年1 月29日執行完畢（構成累犯）。詎其仍
    未知悔改並戒除毒癮，於前開強制戒治執行完畢釋放後之5
    年內，復基於施用第一級毒品之犯意，於97年1 月26日下午
    2 時許，在其友人張鳳春位於桃園縣觀音鄉○○路155 巷7
    號2 樓住處內，以香菸沾附第一級毒品海洛因燃燒之方式，
    施用第一級毒品海洛因1 次，嗣於同日晚間7 時30分許，在
    上址處為警查獲，而悉上情。
二、案經桃園縣政府警察局楊梅分局報請臺灣桃園地方法院檢察
    署檢察官偵查起訴。
    理  由
一、前開犯罪事實，業據被告甲○○迭於警詢、檢察官偵查及本
    院審理中均坦承不諱，復有桃園縣政府警察局桃園分局被採
    尿人尿液暨毒品真實姓名與編號對照表、台灣檢驗科技股份
    有限公司於97年2 月18日出具之濫用藥物檢驗報告各1 紙附
    卷足憑，堪認被告前揭不利於己之自白確與事實相符，洵堪
    採為論罪科刑之依據。又按92年7 月9 日新修正之毒品危害
    防制條例刪除二犯及三犯之規定，一改修法前繁雜之處遇程
    序，僅將施用毒品者簡化區分為「初犯」、「再犯」，並認
    施用毒品者係屬病患性犯人，以觀察、勒戒戒除其身癮，並
    以強制戒治去除其心癮。經觀察、勒戒或強制戒治執行完畢
    釋放後，若係五年後再犯該條例第10條施用毒品罪者，與同
    條例第20條第1 項、第2 項關於「初犯」之處理方式相同，
    檢察官應先聲請法院裁定令被告入勒戒處所觀察、勒戒，並
    視有無繼續施用毒品傾向，決定應予釋放、為不起訴之處分
    ，或應聲請法院裁定令入戒治處所強制戒治；若係五年內「
    再犯」同條例第10 條 施用毒品罪者，依同條例第23條第2
    項規定，檢察官則應依法追訴。觀諸該條例第20條第3 項之
    修正理由：「觀察、勒戒或強制戒治五年後再犯者，顯見前
    所實施之觀察、勒戒或強制戒治已足以遮斷其施用毒品之癮
    ，為期自新及協助其戒除毒癮，對此五年後再犯者，爰明定
    仍適用初犯之規定，先經觀察、勒戒、強制戒治之程序。」
    及同條例第23條第2項 之修正理由：「為配合簡化施用毒品
    犯之刑事處遇程序，並鑑於經觀察、勒戒或強制戒治執行完
    畢釋放後五年內再犯者，其再犯率甚高，原據以實施之觀察
    、勒戒及強制戒治既已無法收其實效，自應施以刑事處遇。
    」顯然如施用毒品者係前經觀察、勒戒或強制戒治等治療程
    序執行完畢五年後，始再施用毒品之「初犯」，因前所執行
    之觀察、勒戒或強制戒治已足收戒除毒癮之效，自應重新執
    行觀察、勒戒或強制戒治等治療程序，並於治療程序執行完
    畢後，由檢察官為不起訴處分，毋庸對之追訴處罰；反之，
    在「再犯」之情形，因其先前所為治療程序顯未能收戒斷毒
    癮之效，且考量施用毒品者之再犯率偏高，乃簡化其刑事處
    遇程序，而逕予追訴處罰，不再施以治療程序。參酌上開立
    法理由，修正毒品危害防制條例就施用毒品者，祇於「初犯
    」及「五年後再犯」二種情形，有其追訴條件之限制，即須
    於初犯經觀察、勒戒或強制戒治釋放後，五年內均無施用毒
    品之行為，始能認其前所實施之觀察、勒戒或強制戒治已足
    遮斷毒癮，而得於五年後再犯時，再予適用初犯之規定，重
    行觀察、勒戒等程序。倘五年內已經再犯，被依法追訴處罰
    ，縱其第三次（或第三次以上）施用毒品之時間在初犯釋放
    五年以後，即與「五年後再犯」之情形有別，且因已於「五
    年內再犯」，顯見其再犯率甚高，原實施觀察、勒戒或強制
    戒治，已無法收其實效，而無五年戒斷期之存在，自無再經
    觀察、勒戒及強制戒治之必要，應由檢察官逕行起訴，始符
    新法修正之本旨（最高法院95年度台非字第59號、第65號判
    決意旨參照）。經查，被告曾有如事實欄一所載之施用毒品
    犯行已如前述，其於強制戒治執行完畢後5 年內再犯施用毒
    品案件，自非屬「初犯」或「五年後再犯」之情形，依上開
    說明，本件自應逕予論罪科刑。綜上，本件事證明確，被告
    犯行堪以認定，應依法論科。
二、核被告所為，係犯毒品危害防制條例第10條第1 項之施用第
    一級毒品罪。被告施用第一級毒品前非法持有第一級毒品之
    低度行為，為施用第一級毒品之高度行為所吸收，不另論罪
    。被告有如事實欄一所載之前案紀錄，甫執行完畢，此有卷
    附臺灣高等法院被告前案紀錄表1 份在卷可按，其受有期徒
    刑執行完畢後，5 年內故意再犯本件有期徒刑以上之罪，為
    累犯，應依刑法第47條第1 項規定加重其刑。爰審酌被告有
    事實欄一所載之施用毒品前科，經觀察、勒戒、強制戒治後
    ，猶未能戒斷毒癮，仍繼續施用第一級毒品海洛因，戕害自
    身健康，漠視法令禁制，惟念其犯後坦承犯行，態度尚佳，
    與其犯罪動機、手段、施用毒品次數等一切情狀，量處如主
    文所示之刑。
據上論斷，應依刑事訴訟法第273 條之1 第1 項、第299 條第1
項前段，毒品危害防制條例第10條第1 項，刑法第11條、第47條
第1 項，判決如主文。
本案經檢察官丁俊成到庭執行職務。
中    華    民    國    97    年    9     月    26    日
                      刑事庭  法  官  林靜梅
以上正本證明與原本無異。
如不服本判決，應於判決送達後10日內向本院提出上訴狀（應附
繕本），其未敘述上訴理由者，應於上訴期間屆滿後20日內補提
理由書狀於本院，上訴於臺灣高等法院。
                              書記官  林韡婷
中    華    民    國    97    年    9     月    26    日
本案論罪科刑法條：
毒品危害防制條例第10條第1 項
施用第一級毒品者，處 6 月以上 5 年以下有期徒刑。


司法院資訊處製作；財團法人民間司法改革基金會備份。
